臺灣高雄地方法院刑事判決　　　　　　　 96年度易字第777號
公　訴　人　臺灣高雄地方法院檢察署檢察官
被　　　告　甲○○
上列被告因違反毒品危害防制條例案件，經檢察官提起公訴（96
年度偵字第1490號），嗣被告於本院準備程序進行中，就被訴事
實為有罪之陳述，經本院合議庭裁定由受命法官獨任依簡式審判
程序審理，判決如下：
    主  文
甲○○持有第一級毒品，累犯，處拘役肆拾日，如易科罰金，以
銀元參佰元即新台幣玖佰元折算壹日。扣案海洛因壹包（淨重零
點壹捌公克，空包裝重零點參貳公克），沒收銷燬之。
    事  實
一、甲○○前因詐欺案件案件，經本院以91年度易字第100 號判
    決判處有期徒刑10月確定，並於民國92年7 月7 日縮刑期滿
    執行完畢。猶不知悔改，明知海洛因為毒品危害防制條例第
    2 條第2 項所列管之第一級毒品，不得非法持有、施用，竟
    圖施用第一級毒品海洛因，遂基於持有第一級毒品海洛因之
    犯意，於95年5 月28日晚上10時許，在高雄市○○○路附近
    遊藝場內，以新台幣1,000 元向姓名年籍不詳綽號「阿龍」
    之成年男子購買第一級毒品海洛因1 包（淨重0.18公克、空
    包裝重0.32公克），而非法持有之。嗣因頓悟所為非是，有
    心悔改，未曾施用上開海洛因，並於翌日即95年5 月29日下
    午3 時許，自行攜帶上開第一級毒品海洛因1 包，向高雄市
    政府警察局三民第二分局民族路派出所自首而受裁判，始查
    獲上情。
二、案經高雄市政府警察局三民第二分局報請台灣高雄地方法院
    檢察署檢察官偵查起訴。
    理  由
一、上開事實，業據被告甲○○於警詢、偵查及本院審理時坦承
    不諱，並有扣案之白粉1 包可資佐證，而該白粉送法務部調
    查局檢驗結果為海洛因無訛，亦有該局95年7 月10日調科壹
    字第220023690 號鑑定通知書1 份在卷可憑，此外復有相片
    2 幀附卷可參，足徵被告之自白與事實相符，堪予採信。本
    件事證明確，被告犯行堪以認定，應依法論科。
二、按行為後法律有變更者，適用行為時之法律。但行為後之法
    律有利於行為人者，適用最有利於行為人之法律，刑法第2
    條第1 項定有明文。查被告於前開行為後，刑法相關規定業
    經總統於94年2 月2 日修正公布，並依刑法施行法第10條之
    1 規定自95年7 月1 日施行。職是，本件自應就被告行為前
    、後相關法律有修正者加以比較適用，茲說明如下：
  (一)刑法分則編各罪所定罰金之貨幣單位原為銀元，且依修正前
    刑法第33條第5 款規定，罰金刑為1 銀元以上，而有關罰金
    倍數之調整及銀元與新台幣之折算標準，則定有「罰金罰鍰
    提高標準條例」及「現行法規所定貨幣單位折算新台幣條例
    」，除罰金以1 銀元折算3 元新台幣外，並將72年6 月26日
    以前修正之刑法部分條文罰金數額提高2 至10倍，其後修正
    者則不再提高倍數；嗣修正後刑法第33條第5 款則將罰金刑
    提高為新台幣1 千元以上，並以百元計算之，且因刑法第33
    條第5款 所定罰金貨幣單位既已改為新台幣，刑法分則編各
    罪所定罰金之貨幣單位亦應配合修正為新台幣，且考量刑法
    修正施行後，不再適用「現行法規所定貨幣單位折算新台幣
    條例」，為使刑法分則編各罪所定罰金之最高數額與刑法修
    正前趨於一致，爰增訂刑法施行法第1 條之1 規定，將刑法
    分則編各罪所定罰金之貨幣單位均改為新台幣，並將72年6
    月26日以前修正之刑法部分條文罰金數額提高為30倍，其後
    修正者則提高為3 倍。是以刑法分則編各罪所定罰金刑之最
    高數額，於上開規定修正後仍屬一致，並無不同；但其罰金
    刑之最低數額，修正前1 銀元以上之規定，經配合修正前罰
    金罰鍰提高標準條例第2 條【現已刪除】規定，就其原定數
    額提高為10倍，再經折算，即為新台幣30元，因修正後已提
    高為新台幣1 千元以上，自以修正前之規定較為有利。
  (二)修正後刑法第41條第1 項前段關於得易科罰金之折算標準，
    由「得以1 元以上3 元以下折算1 日」（按：此規定配合修
    正前罰金罰鍰提高標準條例第2 條【現已刪除】規定，就其
    原定數額提高為100 倍折算1 日，則最高應以銀元300 元折
    算1 日，經折算為新台幣後，應以新台幣900 元折算1 日）
    ，提高為「以新台幣1 千元、2 千元或3 千元折算1 日」，
    並刪除「因身體、教育、職業、家庭之關係或其他正當事由
    ，執行顯有困難」之條件。是以修正前關於易科罰金之折算
    標準金額較低，自係較為有利。
  (三)修正前刑法第47條原規定：「受有期徒刑之執行完畢，或受
    無期徒刑或有期徒刑一部之執行而赦免後，5 年以內再犯有
    期徒刑以上之罪者，為累犯，加重本刑至2 分之1 」，嗣修
    正為：「受徒刑之執行完畢，或一部之執行而赦免後，5 年
    以內故意再犯有期徒刑以上之罪者，為累犯，加重本刑至2
    分之1 」，將累犯成立之要件限於5 年內「故意」再犯有期
    徒刑以上之罪者，始有加重其刑規定之適用。經比較修正前
    、後關於累犯之規定，當以修正後之規定較有利於被告，故
    應依刑法第2 條但書，適用裁判時之修正後刑法第47條第1
    項前段規定，作為論斷被告是否構成累犯之依據。
  (四)修正前刑法第62條規定：「對於未發覺之罪自首而受裁判者
    ，減輕其刑。但有特別規定者，依其規定。」。嗣修正為：
    「對於未發覺之罪自首而受裁判者，得減輕其刑。但有特別
    規定者，依其規定。」，即被告如符合自首要件，依舊刑法
    之規定，必減輕其刑，然依新刑法之規定，法院仍得裁量是
    否減輕其刑，經比較新舊法後，自應以行為時之舊刑法採自
    首必減之規定較有利於被告。
  (五)按被告犯罪後法律有變更，而比較行為時及裁判時之法律時
    ，應就與罪刑有關之共犯、未遂犯、結合犯以及累犯加重、
    自首減輕、暨其他法定加減原因與加減例等一切情形，比較
    其全部之結果，而為整體之適用，不能割裂而分別適用新舊
    法有利之條文（最高法院95年度台上字第3735號判決意旨參
    照）。本件經依前述罰金刑最低度、易科罰金、累犯及自首
    等規定合併比較之結果，爰認修正前刑法相關易科罰金折算
    標準及自首之規定較諸累犯之規定，對被告論罪科刑時之影
    響較鉅，且較有利於被告，故應依行為時之修正前刑法作為
    本件被告論罪科刑之依據。至累犯規定部分，基於一體適用
    原則，亦應依修正前刑法之累犯規定適用之。
三、核被告所為，係犯毒品危害防制條例第11條第1 項之持有第
    一級毒品罪。又被告前因詐欺案件案件，經本院以91年度易
    字第100 號判決判處有期徒刑10月確定，並於92年7 月7 日
    縮刑期滿執行完畢乙節，有臺灣高等法院被告前案紀錄表附
    卷可參，其於5 年以內再犯本件有期徒刑以上之罪，為累犯
    ，應依修正前刑法第47條規定加重其刑。再被告於有偵查犯
    罪權限之機關及公務員發覺其犯罪前，旋即主動持前開第一
    級毒品海洛因1 包，向高雄市政府警察局三民第二分局民族
    路派出所員警自承前揭持有第一級毒品犯行進而接受裁判等
    情，有警詢筆錄、扣押筆錄附卷可考，是被告之行為合於修
    正前刑法第62條自首要件，堪予認定，爰依修正前刑法第62
    條規定減輕其刑，並先加後減之。爰審酌被告前因施用毒品
    行為，經判處有期徒刑，並執行完畢，有上開前案紀錄表在
    卷可查，本次又意圖施用第一級毒品海洛因，而再為持有毒
    品犯行，顯見其自制力不足，未能深切體悟施用毒品對自己
    、家人造成之傷害及社會之負擔，惟念其持有本件扣案毒品
    之目的係供己施用，乃屬戕害自身身心健康行為，其行為本
    身對社會所造成之危害並非直接，反社會性之程度應屬較低
    ，且其購入毒品海洛因後，旋即向警察機關自首犯行，顯見
    確有悔悟之心等一切情狀，量處如主文所示之刑，並依修正
    前刑法第41條第1 項規定，諭知易科罰金之折算標準。至扣
    案之第一級毒品海洛因1 包（淨重0.18公克、空包裝重0.32
    公克），則應依毒品危害防制條例第18條第1 項前段之規定
    ，沒收銷燬之。
據上論斷，應依刑事訴訟法第273 條之1 第1 項、第299 條第1
項前段，毒品危害防制條例第11條第1 項、第18條第1 項前段，
刑法第2 條第1 項前段、第11條、修正前刑法第47條第1 項、第
62條、第41條第1 項前段，刪除前罰金罰鍰提高標準條例第2 條
，現行法規所定貨幣單位折算新臺幣條例第2 條，判決如主文。
本案經檢察官乙○○到庭執行職務。
中　　華　　民　　國　　96　　年　　5 　　月　　28　　日
                  刑事第十一庭  法　官  林揚奇
以上正本證明與原本無異。
如不服本判決，應於收受送達後10日內向本院提出上訴書狀。
中　　華　　民　　國　　96　　年　　5 　　月　　28　　日
                                書記官  于耀文
附錄法條：
毒品危害防制條例第11條第1項
持有第一級毒品者，處 3 年以下有期徒刑、拘役或新臺幣 5 萬
元以下罰金。
